【裁判字號】    99,訴,380
【裁判日期】    990430
【裁判案由】    侵權行為損害賠償
【裁判全文】
臺灣臺北地方法院民事判決               99年度訴字第380號
原      告  乙○○
訴訟代理人  王世宏律師
複代理人    張孟茹律師
被      告  甲○○○
上列當事人間請求侵權行為損害賠償事件，經本院刑事庭以98年
度交附民字第99號裁定移送民事庭審理，本院於民國99年4月22
日言詞辯論終結，判決如下：
    主  文
被告應給付原告新臺幣肆拾貳萬零貳拾伍元，及自民國九十八年
六月十三日起至清償日止，按年息百分之五計算之利息。
原告其餘之訴駁回。
訴訟費用由被告負擔二分之一，餘由原告負擔。
本判決第一項得假執行，但被告如以新臺幣肆拾貳萬零貳拾伍元
為原告預供擔保，得免為假執行。
原告其餘假執行之聲請駁回。
    事實及理由
壹、程序方面：
    按訴狀送達後，原告不得將原訴變更或追加，但擴張或減縮
    應受判決事項之聲明者，不在此限，民事訴訟法第255條第1
    項第3款定有明文。經查，原告於起訴時原聲明(一)為：「被
    告應給付原告新臺幣（下同）77萬1196.25元，及自起訴狀
    繕本送達之翌日起至清償日止，按年息5％計算之利息」，
    嗣於民國99年2月23日具狀變更為：「被告應給付原告81萬
    5980元，及自本陳報狀繕本送達之翌日起至清償日止，按年
    息5％計算之利息」（見本院卷(一)第94頁），復於本院99年
    4月9日言詞辯論期日中陳稱：不請求交通費8970元，聲明請
    求減縮為80萬7010元，其餘不變等語（見本院卷(二)第17 頁
    ），其前後所為訴之變更，核屬擴張及減縮應受判決事項之
    聲明，揆諸前開規定，尚無不合，應予准許。
貳、實體方面：
一、原告起訴主張：被告於97年9月22日晚間9時30分許，駕駛車
    牌號碼0565-QV號自用小客車（下稱系爭車輛）沿臺北市信
    義區○○○路由南往北方向行駛，途經光復南路與仁愛路口
    （下稱系爭交岔路口）時，理應注意車輛行駛時，應注意車
    前狀況，並隨時採取必要之安全措施，並應遵守交通號誌之
    指示行車，而依當時天候雨、有夜間照明光線，路面鋪裝柏
    油，濕潤無缺陷、無障礙物，且視距良好，並無不能注意之
    情形，竟疏於注意及此，因跟隨前方車輛越過路口停止線進
    入系爭交岔路口後，始發現前方號誌為黃燈且已迅速轉為紅
    燈，卻仍執意加速通過系爭交岔路口而繼續行駛，適同一時
    、地原告騎乘車號DXG-327號輕型機車（下稱系爭機車）在
    系爭交岔路口西側機車待轉區內停等紅燈，因見前方由西往
    東方向號誌已轉為綠燈，遂起步往前直行，原告所騎乘之系
    爭機車左側車身隨即遭被告高速駛來之系爭車輛右前車頭撞
    擊，原告因而人車倒地，並受有左側鎖骨粉碎性骨折、左側
    脛骨內踝骨折、頭部外傷合併腦震盪、左側頸挫傷、左側臉
    部挫傷合併擦傷、右側膝部挫傷及擦傷等傷害（下稱系爭事
    故），為此，爰依侵權行為之法律關係提起本件訴訟等語。
    並聲明：(一)被告應給付原告80萬7010元，及自起訴狀繕本送
    達之翌日起至清償日止，按年息5％計算之利息。(二)願供擔
    保請准宣告假執行。
二、被告則以：事發當時被告由南往北行駛，已越過北側斑馬線
    ，係原告騎機車來撞被告，被告並無過失，縱有過失，原告
    亦應負90％之過失責任，原告既與有過失，賠償金額應按比
    例分擔等語置辯。並聲明：(一)原告之訴及假執行之聲請均駁
    回。(二)如受不利之判決，願供擔保請准宣告免為假執行。
三、兩造不爭執之事項：
   （一）被告於97年9月22日晚間9時30分許，駕駛系爭車輛沿
         臺北市信義區○○○路由南往北方向行駛，途經光復
         南路與仁愛路口（即系爭交岔路口）時，與系爭交岔
         路口西側機車待轉區內由原告所騎乘甫起步之系爭機
         車發生碰撞，原告因而人車倒地，並受有左側鎖骨粉
         碎性骨折、左側脛骨內踝骨折、頭部外傷合併腦震盪
         、左側頸挫傷、左側臉部挫傷合併擦傷、右側膝部挫
         傷及擦傷等傷害。
   （二）原告發生系爭事故後，經送往財團法人國泰綜合醫院
         （下稱國泰醫院）急診，於97年9月23日轉往財團法人
         中心診所醫院（下稱中心診所醫院），並於97年10月7
         日出院，醫囑繼續休養3個月，1年行內固定物取出手
         術，手術後觀察2週，原告於98年4月7日赴中心診所醫
         院門診，該院出具診斷證明書，醫囑經理學檢查發現
         左肩部疤痕增生（長約10公分）合併壓痛，預計於6個
         月後施行疤痕整形手術，費用約需3至5萬元，宜繼續
         使用矽膠片及美容膠帶壓迫治療，原告復於98年12月
         21日前往優名整形外科診所複診，醫囑理學檢查發現
         左面頰部疤痕（大小約1X0.6公分）、左側鎖骨部疤痕
         （長約8公分、寬約0.4~0.8公分），預估治療方式包
         括：切除及縫合手術（費用約需6~8萬元）、雷射
         磨皮淡化治療（費用約需3~5萬元）、術後矽膠片壓
         迫治療（需時1~2年，約需2~3萬元材料費）。
   （三）原告自95年9月1日起受僱於大腳ㄚ劇團，擔任行政助
         理暨演藝工作，每月薪資3萬元，另於97年9月1日起，
         受臺北縣三重市三光國民小學（下稱三光國小）聘任
         為97學年度課後社團-肢體律動指導老師。
   （四）被告因系爭事故所涉過失傷害犯行，業經本院刑事庭
         以98年度交易字第195號判決處以有期徒刑4月確定。
四、本件之爭點為：
   （一）被告就系爭事故之發生有無過失？應否負侵權行為損
         害賠償責任？原告是否與有過失？
   （二）原告得請求之損害賠償金額以多少為適當？
五、得心證之理由：
  （一）被告就系爭事故之發生有無過失？應否負侵權行為損害
        賠償責任？原告是否與有過失？
      1.按因故意或過失，不法侵害他人之權利者，負損害賠償
        責任，民法第184條第1項前段定有明文。又損害賠償之
        債，以有損害之發生及有責任原因之事實，並二者之間
        ，有相當因果關係為成立要件（最高法院48年臺上字第
        481號判例意旨參照）。次按汽車行駛時，駕駛人應注
        意車前狀況，並隨時採取必要之安全措施；車輛行駛至
        交岔路口，其行進、轉彎，應遵守燈光號誌或交通指揮
        人員之指揮，道路交通安全規則第94條第3項及第102條
        第1項分別定有明文。
      2.經查，被告於97年9月22日晚間9時30分許，駕駛系爭車
        輛沿臺北市信義區○○○路由南往北方向行駛，途經系
        爭交岔路口時，與系爭交岔路口西側機車待轉區內由原
        告所騎乘甫起步之系爭機車發生碰撞，原告因而人車倒
        地，並受有左側鎖骨粉碎性骨折、左側脛骨內踝骨折、
        頭部外傷合併腦震盪、左側頸挫傷、左側臉部挫傷合併
        擦傷、右側膝部挫傷及擦傷等傷害等情，有中心診所醫
        院診斷證明書、現場照片、臺北市政府警察局交通警察
        大隊98年10月12日北市警交大事字第09 833412900號函
        暨所附初步分析研判表、道路交通事故現場圖、補充資
        料表、談話紀錄表及道路交通事故調查報告表(一)、(二)等
        件在卷可稽（見交附民卷第5至12、13至15頁、北調卷
        第12至29頁），且為兩造所不爭執，本院復依職權調取
        本院98年度交易字第195號刑事卷宗核閱屬實，堪可認
        定。
      3.被告雖抗辯：其係駕車越過北側斑馬線後，始遭原告所
        騎機車撞擊，其就系爭事故之發生並無過失云云，惟查
        ，證人蔡秉澄於本院刑事庭審理時結證稱：事發當時我
        與被害人（即原告）都在機車待轉區等紅燈，我的機車
        是停在被害人的左邊，綠燈亮時我剛好要接電話，我右
        前方的機車大概在變為綠燈後1、2秒起步先走，車速沒
        有很急，是緩慢行進，隨後我就看到1台BMW汽車（誤為
        賓士車，即系爭車輛）從我們左邊衝過來，把被害人的
        機車撞飛了，我確定左邊汽車行進方向的燈號是紅燈，
        該汽車撞到被害人機車的左側，被害人黏在汽車的前擋
        風玻璃，機車卡在汽車前保險桿下被拖行好幾公尺，被
        害人在過了仁愛路斑馬線之後著地，車禍發生當時，被
        告的汽車是在仁愛路的路口內，還沒有過斑馬線，是在
        待轉區的前方撞到被害人等語（見本院98年度交易字第
        195號刑事卷第43至47頁），參以被告駕駛之系爭車輛
        受有左前車頭鈑金凹陷、右前保險桿黑色飾條破損掉落
        、右前保險桿破裂、前車牌右側往前翹起、右前車輪破
        裂及前擋風玻璃中靠右側皸裂凹陷等損害，原告騎乘之
        系爭機車則受有左側中段車身（自椅墊下方開始）破裂
        等損害，車頭並無明顯損傷，及系爭交岔路口北側斑馬
        線內外斷斷續續留下長達9.6公尺之刮地痕，系爭機車
        之刮地痕起點係於系爭交岔路口內等情，此觀諸卷附道
        路交通事故現場圖及現場照片即明（見北調卷第14、24
        至29頁），足見原告所騎乘之系爭機車原於系爭交岔路
        口機車待轉區內停等紅燈，並於前方號誌變為綠燈後約
        1 至2秒始緩慢起步由西往東方向直行，起步後隨即在
        系爭交岔路口內機車待轉區前方，尚未超過北側斑馬線
        處，遭由被告所駕駛自南往北方向沿光復南路直行之系
        爭車輛右前車頭自左側撞擊，致原告身體左側撞向系爭
        車輛之右前擋風玻璃，造成該擋風玻璃碎裂，並向前滑
        行至超過北側斑馬線處停住，原告因而跌落在系爭車輛
        前，受有左側鎖骨粉碎性骨折、左側脛骨內踝骨折、頭
        部外傷合併腦震盪、左側頸挫傷、左側臉部挫傷合併擦
        傷、右側膝部挫傷及擦傷等集中於身體左側之傷害，系
        爭機車則卡在系爭車輛之右前車頭下擦地滑行至超過系
        爭交岔路口北側斑馬線處，並留下長達9.6公尺之刮地
        痕，且依當時天候雨，夜間有照明，市區道路○○路面
        、無缺陷、無障礙物、視距良好，並無不能注意之情事
        ，有道路交通事故調查報告表(一)可佐（見北調卷第19頁
        ），而被告疏未注意車前狀況，復未遵守交岔路口燈光
        號誌行致與原告騎乘之系爭機車發生碰撞，造成原告人
        車倒地，因而受有前述傷害，則被告對於系爭事故之發
        生確有過失，且其過失行為與原告所受之傷害間，顯具
        有相當因果關係甚明，原告主張被告應負侵權行為損害
        賠償責任，核屬有據，又原告既遵守燈光號誌甫自機車
        待轉區起步前進，且無證據證明有何違規情事，自難認
        有何肇事因素，是被告空言辯稱：發生車禍雙方都應該
        負責，不應該由其1人負責云云，不足採取。
  （二）原告得請求之損害賠償金額以多少為適當？
      1.按汽車、機車或其他非依軌道行駛之動力車輛，在使用
        中加損害於他人者，駕駛人應賠償因此所生之損害；不
        法侵害他人之身體或健康者，對於被害人因此喪失或減
        少勞動能力或增加生活上之需要時，應負損害賠償責任
        ；不法侵害他人之身體、健康、名譽、自由、信用、隱
        私、貞操，或不法侵害其他人格法益而情節重大者，被
        害人雖非財產上之損害，亦得請求賠償相當之金額，民
        法第191條之2、第193條第1項及第195條第1項前段分別
        定有明文。
      2.茲就原告得請求之損害賠償金額以多少為適當，分述如
        下：
      (1)醫療費用部分：
      原告主張其因系爭事故至國泰醫院、中心診所醫院就診
        ，支出醫療費用各2227元、7萬2712元、3萬3111元及轉
        院救護車費用1600元，合計10萬9650元等語，業據提出
        國泰醫院、中心診所醫院醫療費用收據及和興救護車有
        限公司收據等件為證（見本院卷(一)第15至39頁），核屬
        因系爭事故發生而增加之必要支出，應予准許。
      原告主張其因系爭事故受傷致左側鎖骨骨折術後合併疤
        痕攣縮畸形，治療方式包括切除及縫合手術（醫師診斷
        預估費用約需6至8萬元）、雷射磨皮淡化治療（醫師診
        斷預估費用約需3至5萬元）、術後矽膠片壓迫治療（醫
        師診斷預估約需1至2年，約需2至3萬元材料費），爰請
        求各以6萬元、3萬元、2萬元計算，合計11萬元等語，
        業據提出中心診所醫院診斷證明書及優名整形外科診所
        診斷證明書等件為證（見交附民卷第15頁、本院卷(一)第
        14頁），核屬因系爭事故發生而增加之必要支出，應予
        准許。
      原告主張其預估再次開刀後約需支出2年醫療費用1萬20
        00元及整形外科門診2年醫療費用2萬4000元，合計3萬
        6000元部分，並未提出證據以實其說，礙難准許。
      (2)工作損失部分：原告主張其於系爭事故發生前係受僱於
        大腳ㄚ劇團，擔任行政助理暨演藝工作，每月薪資3萬
        元，另受三光國小聘任為97學年度課後社團-肢體律動
        指導老師，時薪800元，於97年9月22日因系爭事故腿部
        受傷，須以石膏固定，經醫師囑咐宜繼續休息3個月，
        截至97年12月底共3個月無法工作，受有3個月工作損失
        各9萬元、1萬6375元，共10萬6375元等語，業據提出工
        作證明、聘書、請假證明、服務證明書、96、97年度各
        類所得扣繳暨免扣繳憑單及中心診所醫院診斷證明書等
        件為憑（見本院卷(一)第12、13頁、卷(二)第21、22、33、
        34頁、交附民卷第13頁），被告對此金額亦不爭執，堪
        信屬實，則原告得請求3個月不能工作之損失合計為10
        萬6375元。至原告另主張因醫師診斷隔1年需再次開刀
        ，其擔心影響工作，因而主動辭職，致受有1年不能從
        事正職及兼職工作之損失各20萬7360元、11萬5200元部
        分，尚乏證據證明原告於再次開刀前無法工作，原告既
        係因個人因素考量主動辭職，則其此部分請求，即難認
        有據，不應准許。
      (3)精神慰撫金部分：按民法第195條所謂相當之金額，應
        斟酌加害人與被害人雙方之身分、資力與加害程度，及
        其他各種情形核定之；慰撫金是否相當，應以加害行為
        之加害程度及被害人所受痛苦，斟酌加害人及被害人之
        身分、經濟地位等各種情形定之（最高法院47年臺上字
        第1221號、51年臺上字第223號判例意旨參照）。本院
        審酌原告為71年10月13日生，學歷為大學畢業，未婚，
        於系爭事故發生時，年僅26歲，原於大腳ㄚ劇團擔任行
        政助理暨演藝工作，每月薪資3萬元，另受三光國小聘
        任為課後社團肢體律動指導老師，時薪800元，名下無
        不動產；被告為43年11月2日生，學歷為小學畢業，已
        婚，擔任店員，97年度給付總額為38萬1927元，名下有
        土地及投資各1筆，有稅務電子閘門財產所得調件明細
        表在卷可參（見本院卷(二)第39、40、46、47頁），及原
        告於系爭事故發生時，正值青春年華，其遭被告撞擊致
        身體撞向系爭車輛之右前擋風玻璃，造成該擋風玻璃碎
        裂，經系爭車輛向前滑行數公尺後始著地，可見所受心
        理上之恐懼極為強烈，且其傷勢經手術後，臉部、身體
        均留下疤痕，演藝工作因而受影響，堪認其肉體、精神
        確受有極大痛苦，暨被告過失程度、兩造之身分、地位
        、經濟狀況等一切情狀，認原告請求被告給付精神慰撫
        金10萬元，尚無過高之情事，自應予准許。
      (4)綜上，原告得請求之損害賠償金額合計42萬6025元（計
        算式：醫療費用10萬9650元+11萬元+工作損失10萬6375
        元+精神慰撫金10萬元=42萬6025元），又被告抗辯已給
        付原告6000元，應予扣除等語，為原告所不爭執（見本
        院卷(二)第32頁），則扣除後，原告得請求之金額為42萬
        25元（計算式：42萬6025元-6000元=42萬25元）。
六、綜上所述，被告對於系爭事故之發生確有過失，尚乏證據證
    明原告與有過失，從而，原告依據侵權行為法律關係，請求
    被告給付42萬25元，及自起訴狀繕本送達之翌日即98年6月1
    3日起至清償日止，按年息5％計算之利息，為有理由，應予
    准許，至逾此部分之請求，為無理由，應予駁回。
七、假執行之宣告：兩造陳明願供擔保，分別聲請宣告假執行或
    免為假執行，經核如主文第1項所示部分，所命給付之金額
    未逾50萬元，應由本院依民事訴訟法第389條第1項第5款依
    職權宣告假執行，並依被告之聲請，准被告預供如主文第4
    項所示擔保金額免為假執行，至原告敗訴部分，其假執行之
    聲請即失所附麗，應併予駁回。
八、本件事證已臻明確，兩造其餘攻擊防禦方法及舉證，核與判
    決結果無影響，爰不予一一論列，附此敘明。
九、據上論結，本件原告之訴為一部有理由、一部無理由，依民
    事訴訟法第79條、第389條第1項第5款、第392條第2項，判
    決如主文。
中    華    民    國    99    年    4     月    30    日
                  民事第二庭    法  官  鍾素鳳
以上正本係照原本作成。
如對本判決上訴，須於判決送達後20日內向本院提出上訴狀。
中    華    民    國    99    年    4     月    30    日
                                書記官  林玗倩

司法院資訊處製作；財團法人民間司法改革基金會備份。
